臺灣屏東地方法院刑事判決　　　　　　　　　　　　　九十年度易字第一二四號
　　公　訴　人　臺灣屏東地方法院檢察署檢察官
　　被　　　告　己○○
　　被　　　告　辛○○
　　右　一　人
　　選任辯護人　郭家駿
右列被告因業務過失傷害案件，經檢察官提起公訴（八十九年度偵字第四二０八、四
四八七號），本院判決如左：
      主  文
己○○、戴秀春從事業務之人，因業務上之過失傷害人致重傷，各處有期徒刑陸月，
如易科罰金，均以佰元折算壹日。
      事  實
一、己○○係從事外燴業者，辛○○係臨時受僱於己○○從事端菜並負責於部分菜肴
    盤下添加酒精燃料俾以加溫之工作，均為從事業務之人，於民國八十九年三月一
    日中午一時許，在屏東縣瑪家鄉北葉村活動中心承包他人喜宴的外燴工作，並以
    每桌新台幣（以下同）一百二十元之代價僱請甲○○、辛○○等人負責端菜等外
    場工作，己○○明知酒精膏為甲醇，屬危險物，本應注意於酒精膏之容器上標示
    並註明必要之安全衛生注意事項，另應對臨時僱用勞工依其實際需要排定適於各
    該工作必要之安全衛生教育訓練，課程包括勞工安全衛生概念、安全衛生工作守
    則及標準作業程序等項目，其時數並不得少於六小時，己○○應注意能注意而疏
    於注意，竟未安排辛○○等人進行安全衛生教育訓練及正確使用酒精膏之方式，
    且未於酒精膏之容器上標示危害防範措施等安全衛生注意事項；而辛○○既從事
    端菜等外場服務，本應注意於添加酒精膏前，應先確定爐內未有火苗，再予添加
    酒精膏，以免引火燃燒，且依當時又無不能注意之情事，詎未接受任何安全教育
    訓練之辛○○竟疏於注意，未將參加喜宴之陳美花、庚○○、乙○、戊○等所坐
    之桌酒精爐內餘火熄滅，卻逕自添加酒精膏，頓時引發爐火竄燒，致使庚○○受
    有臉部、前胸、及雙上肢二至三度酒精燒傷（百分之二十體表）、吸入性灼傷，
    丁○○受有臉部及雙上肢二至三度酒精燒傷（百分之十體表），乙○受有臉部及
    雙前臂、手部二至三度酒精燒傷（百分之十六體表）、吸入性灼傷，戊○受有臉
    部及右手二至三度酒精燒傷（百分之十二體表）、吸入性灼傷，並因而合併多處
    疤痕等難治之重傷害。
二、案經庚○○、丁○○、乙○（法定代理人庚○○）、戊○（法定代理人丙○○）
    訴請暨屏東縣警察局內埔分局移送台灣屏東地方法院檢察署檢察官偵查起訴。
      理      由
一、訊據被告己○○、辛○○均矢口否認有何業務過失之犯行，被告己○○辯稱：我
    把端菜等外場的部分包給甲○○，每桌一百二十元，且我從事外燴已經十幾年，
    酒精膏也用的很久，會發生爆炸的機率是微乎其微云云；被告辛○○則辯稱：當
    時我將酒精膏加上去時，有查看置放酒精膏的器具裡面沒有任何東西，當我倒進
    去後離開不久，就發生爆炸云云。經查：
  (一)右揭事實，業據告訴人庚○○、丁○○、丙○○指訴歷歷，復有診斷證明書四紙
    附卷可稽。而告訴人庚○○受有臉部、前胸、及雙上肢二至三度酒精燒傷（佔體
    表面積百分之二十）、吸入性灼傷；告訴人丁○○受有臉部及雙上肢二至三度酒
    精燒傷（佔體表面積百分之十）；被害人乙○受有臉部及雙前臂、手部二至三度
    酒精燒傷（佔體表面積百分之十六）、吸入性灼傷；被害人戊○受有臉部及右手
    二至三度酒精燒傷（佔體表面積百分之十二）、吸入性灼傷，渠等顏面之疤痕應
    屬明顯，多處疤痕等難治之疤痕，亦有國軍左營醫院九十一年四月十一日（九一
    ）濟言服字第八三六號函在卷可按。是庚○○、丁○○、乙○、戊○所受之傷害
    均屬顏面明顯或難治疤痕，確已達重傷程度，應無疑義。
  (二)次查酒精膏係甲醇，屬引火性液體之危險物，雇主對裝有此種危害物質之容器，
    應依規定方式標示危害防範措施等事項，有行政院勞工委員會依勞工安全法第七
    條規定，於八十一年十二月二十八日以台八十一勞安字第五○三○一號令發布之
    「危險物及有害物通識規則」第二條所定附表一中壹之四（三）及第五條規定甚
    明；又雇主對新僱勞工須依實際需要排定安全衛生教育訓練，課程包括勞工安全
    衛生概念、安全衛生工作守則及標準作業程序等事項，且對使用危險物之勞工，
    其安全教育訓練時數不得少於六小時，有行政院勞工委員會依勞工安全衛生法第
    十五條及第二十三條規定，於八十六年六月二十五日台八十六勞安一字第○二五
    五六三號令發布之「勞工安全衛生教育訓練規則」第十三條、附表十一之規定在
    卷足憑。又被告己○○從事外燴業已十餘年之負責人，理應知悉勞工安全法、勞
    工安全衛生教育訓練規則、危險物及有害物通識規則等規定，於裝有酒精膏之容
    器上標示危害防範措施，並對辛○○等施以安全衛生教育訓練及教導酒精膏之正
    確使用方法，其能加以注意，竟疏未注意依規定為之，確具過失無誤，是其所辯
    ，純係事後卸責之詞，無足採信。
  (三)再查被告辛○○雖辯稱我將酒精膏加上去時，有查看置放酒精膏的器具裡面沒有
    任何東西云云，惟證人邱小萍於警訊時證述：我親眼看到火鍋爐發生燃燒氣爆，
    當時的情形是，該道菜（火鍋）是第三道，因火鍋沒有酒精，我們就叫服務生來
    放酒精，但因起先爐子沒火，另一桌客人就先放火苗（筷子包裝紙）放入我們使
    用之爐子裡，而該服務生因很忙沒有注意爐子裡火苗，就放酒精液致火鍋爐發生
    燃燒氣爆等語（見八十九年六月二十日警訊筆錄）。嗣於偵查中證人邱小萍也到
    庭具結證稱：當時上桌三道菜，酒精容器沒有酒精，我們請被告（辛○○）放酒
    精，隔壁桌的用筷子的包裝紙先行點火丟在酒精容器內，辛○○一來就把酒精灌
    進去，很快就發生氣爆等情（見偵查卷第六頁背面偵查筆錄）。可知被告辛○○
    對放在桌上有筷子包裝紙當火苗之酒精容器，逕加入酒精膏，所產生之火勢可能
    燒及正在用餐之告訴人等人應能預見，依當時情形，又無不能注意之情事，竟疏
    於注意應先確認酒精容器內無任何引燃物品後，再予添加酒精膏，仍直接將酒精
    膏倒入有引燃物品之酒精容器火中，致火苗引燃後外溢，燒及庚○○、丁○○、
    乙○、戊○等人，被告辛○○顯有過失，是其所辯，委不足採。
  (四)末查庚○○、丁○○、乙○、戊○因此事故受有重傷，已如前述，是被告等之過
    失行為與庚○○、丁○○、乙○、戊○之重傷害間，顯具有相當因果關係，事證
    明確，被告二人之犯行洵堪認定。
二、按被告己○○為外燴廚師之負責人，而被告辛○○則受僱於被告己○○為外場服
    務員，二人均係從事業務之人。核被告等所為，均係犯刑法第二百八十四條第二
    項後段之業務過失致重傷罪。被告等以一過失行為致告訴人庚○○、丁○○及被
    害人乙○、戊○四人受有重傷害，侵害數人之身體法益，屬想像競合，應從一重
    業務過失致重傷罪處斷。公訴人漏未斟酌告訴人庚○○、丁○○及被害人乙○、
    戊○所受之傷害均屬顏面明顯或難治疤痕之重傷害事實，而認被告係犯刑法第二
    百八十四條第二項前段之罪，尚有未洽，惟其基本事實同一，本院應予審理，並
    變更其起訴法條。爰審酌被告等之過失程度、被害人等人所受之傷害難以回復及
    犯罪後迄未與被害人達成和解等一切情狀，分別量處如主文所示之刑，並均諭知
    易科罰金之折算標準。
據上論斷，應依刑事訴訟法第二百九十九條第一項前段、第三百條，刑法第二百八十
四條第二項後段、第五十五條、第四十一條第一項前段，罰金罰鍰提高標準條例第一
條前段、第二條，判決如主文。
中      華      民      國      九十一      年      六    月      六    日
                                      臺灣屏東地方法院刑事第一庭
                                          法  官   羅森德
右正本證明與原本無異。
如不服本判決應於收受本判決後送達後十日內向本院提出上訴書狀，其未敘述上訴理
由者，並得於提起上訴後十日內向本院補提理由書狀（均須按他造當事人之人數附繕
本 ）「切勿逕送上級法院」
                                          書記官   劉音利
中      華      民      國      九十一      年      六    月      六    日
附錄：本判決論罪科刑法條：
刑法二百八十四條第二項：
從事業務之人，因業務上之過失傷害人者，處一年以下有期徒刑、拘役或一千元以下
罰金。致重傷者，處三年以下有期徒刑、拘役或二千元以下罰金。
